【裁判字號】    90,訴,343
【裁判日期】    901011
【裁判案由】    偽造文書
【裁判全文】
臺灣士林地方法院刑事判決                            九十年度訴字第三四三號
    公  訴  人  臺灣士林地方法院檢察署檢察官
    被      告  甲○○
右列被告因偽造文書案件，經檢察官聲請簡易判決處刑（九十年度偵字第四０一五號
），本院內湖簡易庭認不宜以簡易判決處刑（九十年度湖簡字第二九七號），而移至
本院刑事庭依通常程序審理，本院判決如左：
    主  文
甲○○明知為不實之事項，而使公務員登載於其職務上所掌之公文書，足以生損害於
公眾，處拘役參拾日，如易科罰金，以參佰元折算壹日。
    事  實
一、甲○○前於民國八十六年八月二十七日因與蕭如欽有債務關係，而將其國民身份
    證、行動電話、手錶交付蕭如欽作為抵押，並簽立抵押證明。詎嗣後甲○○因急
    需使用國民身份證，明知其國民身份證並未遺失，竟於八十七年一月十日，基於
    偽造文書之犯意，前往基隆市信義區戶政事務所，填寫「補領國民身份證申請書
    」，並在「申請事由」一欄虛偽表明其國民身份證遺失之情事，以遺失為由而向
    基隆市信義區戶政事務所申請補領國民身分證，使基隆市信義區戶政事務所人員
    將身份證遺失補發之不實事項，登載於其職務上所掌之電腦資料準公文書上，並
    核發予甲○○一枚新國民身份證，足以生損害於戶政機關對戶籍資料管理之正確
    性。
二、案經台灣彰化地方法院地檢署檢察官自動檢舉偵辦並呈請台灣高等法院檢察署核
    轉台灣士林地方法院檢察署檢察官偵查聲請簡易判決處刑。
    理  由
一、訊據被告甲○○固不否認有於八十七年一月十日以遺失為由向基隆市戶政事務所
    申請補發國民身份證之事實，然矢口否認有使公務員登載不實之犯行，辯稱：其
    記得有抵押行動電話、手錶，但不知道其國民身份證有抵押給蕭如欽云云。然查
    ：被告因積欠蕭如欽債務，將其國民身份證、行動電話、手錶均抵押給蕭如欽之
    事實，業據證人蕭如欽於偵查中證述綦詳，且有被告親筆簽立之抵押證明一件在
    卷可稽。而被告於偵查中已自承抵押證明是蕭如欽寫好寄給他簽名後，再寄給蕭
    如欽，抵押證明書內之東西是蕭如欽到內湖時，其自願交給他的，東西有行動電
    話、手錶、身份證等物品，因為急需用身份證才以遺失名義去申請的等語（見台
    灣彰化地方法院檢察署八十九年偵字第五五九四號八十九年九月二十九日偵查筆
    錄），參以國民身份證係用以辨識身份之重要證件，被告自承記得交付手錶、行
    動電話，竟不記得交付更為重要之國民身份證，其所辯亦違常情，尚難採信。此
    外，基隆市信義區戶政事務所受理國民身份證補發申請事項，實務上之作業較取
    向於形式之稽查，而被告以遺失為由向基隆市信義區戶政事務所申請補發國民身
    份證，使基隆市信義區戶政事務所人員將「身份證遺失補發」之事項登載於電腦
    資料上等情，亦有八十七年一月十日補領國民身份證申請書及基隆市信義區戶政
    事務所九十年八月十五日基信戶字第二二四三號函各一件附卷可稽。事證明確，
    被告犯行洵堪認定，應依法論科。
二、按基隆市信義區戶政事務所將「身份證遺失補發」之事項登載於電腦資料上，該
    電腦資料係屬以電子、磁性或其他無法以人之知覺直接認識之方式所製成之紀錄
    ，而供電腦處理之用之電磁紀錄，係藉電腦之處理所顯示之影像或符號，並足以
    為表示其用意之證明，應以文書論。被告謊稱身份證遺失而向基隆市信義區戶政
    事務所申請補發，使基隆市信義區戶政事務所核發予其一枚新身份證，足以生損
    害於戶政機關對戶籍資料管理之正確性。核被告所為，係犯刑法第二百十四條之
    使公務員登載不實文書罪。爰審酌被告因急需使用國民身份證之犯罪動機、謊稱
    遺失申請補發之手段，其品性、生活狀況、智識程度、犯罪所生之損害，及犯罪
    後態度等一切情狀，量處如主文所示之刑，按被告犯罪後，刑法第四十一條業已
    修正為「犯最重本刑為五年以下有期徒刑以下之罪，而受六個月以下有期徒刑或
    拘役之宣告，因身體、教育、職業、家庭之關係或其他正當事由，執行顯有困難
    者，得以一元以上三元以下折算一日，易科罰金。但確定因不執行所宣告之刑，
    難收矯正之效，或難以維持法秩序者，不在此限。併合處罰之數罪，均有前項情
    形，其應執行之刑逾六月者，亦同」，於九十年一月十日公布，同年一月十二日
    施行，是被告犯罪後法律已有變更，比較新舊法，對被告權益不生影響，自應適
    用修正後之刑法第四十一條第一項規定諭知易科罰金之折算標準。
據上論斷，應依刑事訴訟法第四百五十二條、第二百九十九條第一項前段，刑法第二
條第一項前段、第二百十四條、第四十一條第一項前段，罰金罰鍰提高標準條例第一
條前段、第二條，判決如主文。
本案經檢察官蘇佩鈺到庭執行職務。
中    華    民    國      九十        年      十       月    十一       日
                                  臺灣士林地方法院刑事第四庭
                                            法  官
附錄本案論罪科刑法條全文
中華民國刑法第二百一十四條
明知為不實之事項，而使公務員登載於職務上所掌之公文書，足以生損害於公眾或他
人者，處三年以下有期徒刑、拘役或五百元以下罰金。


司法院資訊處製作；財團法人民間司法改革基金會備份。
